【裁判字號】    90,台上,1350
【裁判日期】    900802
【裁判案由】    確認抵押債權不存在等
【裁判全文】
最高法院民事裁定                                九十年度台上字第一三五○號
    上 訴 人  甲○○
    被上訴人  乙○○
右當事人間請求確認抵押債權不存在等事件，上訴人對於中華民國八十八年五月三十
一日台灣高等法院第二審更審判決（八十七年度上更(二)字第四六八號），提起上訴，
本院裁定如左：
    主  文
上訴駁回。
第三審訴訟費用由上訴人負擔。
    理  由
按對於第二審判決上訴，非以其違背法令為理由，不得為之。民事訴訟法第四百六十
七條定有明文。依同法第四百六十八條規定，判決不適用法規或適用不當者，為違背
法令。而判決有同法第四百六十九條所列各款情形之一者，為當然違背法令。是當事
人提起上訴，如依民事訴訟法第四百六十八條規定，以第二審判決有不適用法規或適
用法規不當為理由時，其上訴狀或理由書應有具體之指摘，並揭示該法規之條項或其
內容。若係成文法以外之法則，應揭示該法則之旨趣。倘為司法院解釋、或本院之判
例，則應揭示該判解之字號或其內容。如以民事訴訟法第四百六十九條所列各款情形
為理由時，其上訴狀或理由書，應揭示合於該條款之事實。上訴狀或理由書如未依此
項方法表明，或其所表明者，顯與上開法條規定之情形不相合時，即難認為已對第二
審判決之違背法令有具體之指摘，其上訴自難認為合法。本件上訴人對第二審判決提
起上訴，雖以該判決違背法令為由，惟核其上訴理由狀所載內容，徒就原審取捨證據
、認定事實之職權行使，所論斷：系爭抵押權已為設定登記，上訴人主張該抵押權設
定契約及所擔保之借款債權借據，均係伊之先夫陳文望與其姊即被上訴人通謀虛偽意
思表示所為，自應負舉證之責任，然迄未舉證以實其說，其前開主張為不足採。又陳
文望生前曾向被上訴人借款，共積欠新台幣（下同）三百六十萬元未還，有其出具之
借據為證，並經證人黎光亞結證屬實，堪認為真實等情，指摘為不當，並就原審已論
斷者，泛言未論斷或理由矛盾，而未具體表明合於不適用法規、適用法規不當、或民
事訴訟法第四百六十九條所列各款之事實，難認對該判決之如何違背法令已有具體之
指摘。依首揭說明，應認其上訴為不合法。又上訴人於第一審陳稱：（前開陳文望出
具之）借據是真的云云（見第一審卷四○頁背面），原審認為上訴人對該借據之真正
不爭執，要無不合。另查被上訴人於第二審係陳稱：伊於民國七十五年九月二十一日
出國前，將伊台北銀行0000000000000號帳戶之存摺及印章交與陳文望
自行領款使用，伊向該銀行抄得自七十六年三月至八十一年三月間伊出國期間自該帳
戶領出款各筆領款日期、金額，因時隔久遠，伊無法清楚記憶究竟那些是陳文望領取
者，伊出國期間，原服務機關古亭國小之月退休金自七十六年二月一日至八十一年九
月一日共計一百六十萬四千七百五十九元直接逐次轉入伊前開帳戶，伊夫田啟雲於七
十七年間出賣不動產與訴外人區紀復，區紀復所給付買賣價款田啟雲亦存入前開帳戶
，有台北銀行函覆鈞院之該帳戶往來情形一覽表可稽云云（見原審上更(一)字卷八八頁
背面、八九頁正面、上更(二)字卷四○頁、七九頁背面、八○頁正面、外放證物領出款
詳細紀錄），上訴人謂被上訴人自認前開帳戶七十七年度之存款領款均非陳文望所為
，顯有誤會。本件仍應認上訴人之上訴尚未合法表明上訴之理由，其上訴難謂為合法
。
據上論結，本件上訴為不合法。依民事訴訟法第四百八十一條、第四百四十四條第一
項、第九十五條、第七十八條，裁定如主文。
中      華      民      國     九十     年      八      月      二      日
                              最高法院民事第七庭
                                  審判長法官  蘇  茂  秋
                                        法官  徐  璧  湖
                                        法官  朱  建  男
                                        法官  曾  煌  圳
                                        法官  李  慧  兒
      右正本證明與原本無異
                                              書  記  官
中      華      民      國     九十     年      八      月     十四     日


司法院資訊處製作；財團法人民間司法改革基金會備份。
